最高法院刑事判決　　　　　　　　　　　　　　　九十三年度台上字第三一一八號
　　上　訴　人　甲○○原名卓.
右上訴人因偽造文書案件，不服台灣高等法院台中分院中華民國九十年八月九日第二
審判決（八十九年度上訴字第二三七一號，起訴案號：台灣台中地方法院檢察署八十
七年度偵字第九九九四號），提起上訴，本院判決如左：
    主  文
原判決撤銷，發回台灣高等法院台中分院。
    理  由
本件原判決撤銷第一審之科刑判決，改判論處上訴人甲○○（原名卓睿睆）以連續行
使偽造私文書，足以生損害於他人罪刑，固非無見。
惟查：(一)科刑之判決書須將認定之犯罪事實詳記於事實欄，然後於理由內逐一說明其
所憑以認定之證據，以使事實與理由兩相一致，方為合法。倘事實裡已有敘及，而理
由內未加說明，是為理由不備，如理由內已加說明，而事實欄無此記載，則理由失其
依據，均足構成撤銷之原因。原判決於事實欄內認定：「甲○○……並冒用林佳弘之
信用卡英文姓名、電子郵件地址等資料，以電腦網路向國外消費三次，分別於民國八
十六年九月二十三日向賽蒲路斯色情網站消費美金二十五．八元；於八十六年十月十
五日向美國ＤＭＲ公司購物美金九十九．九五元；於八十七年三月十日向賽蒲路斯色
情網站消費美金四十四．七元，而詐得免除支付款項財產上不法利益，合計折算新台
幣（下同）五千八百八十元。」（見原判決第二頁第六至十行），但於理由內並未說
明究竟憑何證據認定上訴人知悉林佳弘之信用卡號碼及英文姓名，而冒用其信用卡向
上開三家公司消費，僅論敘「(五)依偵查卷第十八頁所附紡織系所助教、技士工作分配
表（八十五學年度），被告（上訴人）負責系所信件領取分發及簽到簿管理，且被告
負責管理逢甲大學紡織系之電子郵件，對於電子郵件之傳送、接收應知之甚稔，其在
使用電子郵件時，亦可知悉係以何人名義及電子郵件地址傳送。因此，被告有可能於
收取告訴人之信件後，未予轉交，或以告訴人名義訂購物品後，自行收取之情事。(六)
本院（原審）向華僑銀行、中國信託商業銀行分別調取告訴人及被告之信用卡消費明
細表，經詳細核對之結果，告訴人並無使用郵購或網路訂購物品之習慣，而被告則經
常使用郵購或網路購物，參酌前開被告冒用告訴人電子郵件帳號之情形，其至有可能
冒用告訴人之信用卡名義訂購物品」（見原判決第五頁倒數第三行至第六頁第六行）
，資為認定上訴人有冒用林佳弘信用卡向國外公司消費之基礎，自有判決理由不備之
違誤。(二)原判決於事實欄內認定「甲○○……於八十六年九月二十七日、八十七年一
月十二日、八十七年二月二十三日，在台中市私立逢甲大學內，連續偽造林佳弘之英
文姓名及電子郵件地址、網路密碼等電腦之處理所顯示之符號，再利用該系電腦連接
網際網路後，寄送電子郵件至網路購物公司『andyses@cdmail.fingerhut.com』電子
郵件信箱；金帥資訊股份有限公司『ggreat@ms6.hinet.net』電子郵件信箱；資訊工
業策進會『service@tp ts1.seed.net.tw』電子郵件信箱，詢問購物消費相關事宜」
（見原判決第一頁倒數第二行至第二頁第五行），似認上訴人係於八十七年二月二十
三日寄送電子郵件至資訊工業策進會之電子郵件信箱，且其於八十六年九月二十七日
、八十七年一月十二日及八十七年二月二十三日寄送電子郵件至上開網路購物公司、
金帥資訊股份有限公司及資訊工業策進會係詢問購物消費相關事宜，並未有訂購物品
之行為。乃原判決於理由內敘述「足認被告（上訴人）確有於八十七年二月二十一日
，以告訴人之電子郵件帳號發信之行為（指發信給資訊工業策進會）」（見原判決第
四頁倒數第一行至第二頁第一行）、「亦足認被告確有於八十六年九月二十七日，冒
用告訴人電子郵件帳號，訂購物品之行為（指向網路購物公司）」（見原判決第五頁
倒數第五、四行），則認上訴人係於八十七年二月二十一日寄送電子郵件至資訊工業
策進會，而其寄送電子郵件至網路購物公司係訂購物品。其事實之記載與理由之說明
，不相一致，要難謂為適法。(三)原判決於事實欄內認定「甲○○……於八十六年十月
十五日向美國ＤＭＲ公司購物美金九十九．九五元」（見原判決第二頁第八行）。如
果無訛，則上訴人除犯刑法第二百二十條第二項、第二百十六條、第二百十條之行使
偽造以私文書論之準私文書罪外，應另構成刑法第三百三十九條第一項之詐欺取財罪
，乃原判決見未及此，於理由內說明上訴人此部分行為應另犯刑法第三百三十九條第
二項之詐欺得利罪（見原判決第六頁倒數第三、二行），即有適用法則不當之違誤。
以上或為上訴意旨所指摘，或為本院得依職權調查之事項，應認原判決有撤銷發回更
審之原因。
據上論結，應依刑事訴訟法第三百九十七條、第四百零一條，判決如主文。
中　　　華　　　民　　　國　　九十三　　年　　　六　　　月　　十七　　日
                              最高法院刑事第十庭
                                  審判長法官  呂　潮　澤
                                        法官  白　文　漳
                                        法官  吳　昆　仁
                                        法官  孫　增　同
                                        法官  吳　昭　瑩
      右正本證明與原本無異
                                              書  記  官
中　　　華　　　民　　　國　　九十三　　年　　　六　　　月　　二十一　　日
                                                                    Ｒ
